【裁判字號】    88,家重訴,15
【裁判日期】    890126
【裁判案由】    分割遺產
【裁判全文】
臺灣臺北地方法院民事判決  八十八年度家重訴字第一五號
    原      告  丙○○○
                己○○
                辛○○
                庚○○
                甲○○
                丁○○
                乙○○
    共      同  王如玄    律師
    訴訟代理人
    複 代 理人  李文健
    被      告  戊○○    住台北市○○區○○路二段九三號二樓
右當事人間請求分割遺產事件，本院判決如左：
    主      文
原告之訴駁回。
訴訟費用由原告負擔。
    事      實
甲、原告方面：
一、聲明：
    請准將兩造（即原告丙○○○等七人及被告戊○○）所公同共有之左列不動產，
    依應繼分每人（即原告丙○○○等七人及被告戊○○）均分八分之一比例，為分
    別共有之分割：
  (一)位於台北市○○區○○段一小段一四八地號面積五一平方公尺，權利範圍十分之
    一之土地。
  (二)位於台北市○○區○○段二小段五三五地號，面積七九平方公尺，權利範圍一三
    五分之十一之土地。
  (三)位於台北市○○區○○段二小段九九二地號，面積二五二點一一平方公尺，權利
    範圍三十分之一之土地。
  (四)位於台北市○○區○○段三小段一之三地號面積六五一平方公尺，權利範圍四五
    ００分之一一二五之土地。
  (五)座落於台北市○○區○○段三小段一之三地號（即(四)之土地），建號三三三門牌
    號碼為木新路二段九十三號，權利範圍全部之建物。
  (六)座落於同右地號土地，建號三三四門牌號碼為木新路二段三號二樓，權利範圍全
    部之建物。
  (七)座落於同右地號土地，建號三三五門牌號碼為木新路二段九三號三樓，權利範圍
    全部之建物。
  (八)座落於同右地號土地，建號三三六門牌號碼為木新路二段九三號四樓，權利範圍
    全部之建物。
  (九)座落於同右地號土地，建號三三七門牌號碼為木新路二段九三號五樓，權利範圍
    全部之建物。
二、陳述：
  (一)系爭之不動產為兩造共同繼承之遺產
    兩造為被繼承人鄭銘賢之全體法定繼承人，被繼承人鄭銘賢於民國（以下同）八
    十五年五月七日死亡，遺有左列之不動產（以下稱系爭不動產）:
  1.位於台北市○○區○○段一小段一四八地號面積五一平方公尺，權利範圍十分之
    一之土地。
  2.位於台北市○○區○○段二小段五三五地號，面積七九平方公尺，權利範圍一三
    五分之十一之土地。
  3.位於台北市○○區○○段二小段九九二地號，面積二五二點一一平方公尺，權利
    範圍三十分之一之土地。
  4.位於台北市○○區○○段三小段一之三地號面積六五一平方公尺，權利範圍四五
    ００分之一一二五之土地。
  5.座落於台北市○○區○○路三小段一之三地號（即(四)之土地），建號三三三門牌
    號碼為木新路二段九十三號，權利範圍全部之建物。
  6.座落於同右地號土地，建號三三四門牌號碼為木新路二段九三號二樓，權利範圍
    全部之建物。
  7.座落於同右地號土地，建號三三五門牌號碼為木新路二段九三號三樓，權利範圍
    全部之建物。
  8.座落於同右地號土地，建號三三六門牌號碼為木新路二段九三號四樓，權利範圍
    全部之建物。
  9.座落於同右地號土地，建號三三七門牌號碼為木新路二段九三號五樓，權利範圍
    全部之建物。
  (二)兩造對系爭不動產之法定應繼分為每人八分之一
    按原告丙○○○為被繼承人鄭銘賢之配偶，而原告己○○、辛○○、庚○○、甲
    ○○、丁○○、乙○○及被告戊○○等為被繼承人鄭銘賢之子女。依民法第一千
    一百三十八條、第一千一百三十九條、第一千一百四十一條及第一千一百四十四
    條第一項第一款之規定，兩造計八人，為被繼承人鄭銘賢之全體法定繼承人，其
    應依人婁平均繼承，即每人之應繼分為遺產之八分之一。
  (三)遺產變為分別共有，屬於分割遺產方法之一種
    按繼承人有數人時，在分割遺產前，各繼承人對於遺產全部為公同共有，繼承人
    得隨時請求分割遺產。民法第一千一百五十一條、第一千一百六十四條前段定有
    明文。故繼承人欲終止其間之公同共有關尒，惟有以分割遺產之方式為之。將遺
    產之公同共有關係終止改為分別共有關係，性質上屬於分割遺產方法之一。
  (四)系爭不動產因被告不同意，致無法協議分割。
    遺產之分割並無土地法第三十四條之一第一項之適用，故欲將遺產之公同共有關
    係變更（即分割）為分別共有關係，依民法第八百二十八條第二項規定，應經全
    體共有人同意始得為之。而土地登記規則第三十一條第一項亦明定，繼承之土地
    ，經繼承人全體同意者，得申請為分別共有登記，然本件惟因被告對系爭不動產
    之分配有意見，致使無法以全體公同共有之同意而協議分割。
  (五)系爭不動產之分割，應依法定應繼分比例分配
    就系爭不動產之繼承，被繼承人鄭銘賢並無另立遺囑以對繼承之內容及遺產之分
    割有所安排。故系爭不動產之繼承自應依民法之規定計算應繼分及分割遺產。但
    被告戊○○卻以其為被繼承人鄭銘賢之長男為由，不願依各繼承人依法所有應繼
    分之比例分配，而要求更高比例之分配，其要求顯然於法無據。
  (六)綜上所述，本件純因被告固持於法無據之錯誤觀念致使系爭不動產無法分割，原
    告爰依民法第一千一百六十四條之規定，狀請  鈞院鑒核，惠予判決如訴之聲明
    ，以保原告等人合法權益，實感德便。
三、證據：提出戶籍謄本、土地及建物登記簿謄本為證。
乙、被告方面：被告未於言詞辯論期日到場，亦未提出書狀作何聲明或陳述。
    理      由
一、本件被告經合法通知，未於言詞辯論期日到場，查無民事訴訟法第三百八十六條
    所列各款情事，應准原告之聲請，由其一造辯論而為判決。
二、原告主張之事實，雖據提出戶籍謄本、土地及建物登記簿謄本為證，惟查土地登
    記原則第三十一條規定：「繼承人為二人以上，部分繼承人因故不能會同其他繼
    承人共同申請繼承登記時，得由其中一人或數人為全體繼承人之利益，就被繼承
    人之土地，申請為公同共有之登記。其經繼承人全體同意者，得申請為分別共有
    之登記。登記機關於登記完畢後，應將登記結果通知他繼承人。」由是可知，辦
    理分別共有之登記，依上開規定，應經全體共有人之同意，始可為之，此觀最高
    法院六十九年度台上字第一一六六號判例要旨亦明（另請參閱最高法院七十五年
    度台上五二八號判決、八十二年度台上字第二八三八號判決、台灣高等法院六十
    四條法律座談會民事類第十六號提案結論亦同此見，被告並無同意為分別共同登
    記之義務，是原告請求按應繼分比例，辦理分別共有之登記，於法無據，無從准
    許，應予駁回。
三、據上論結，原告之訴為無理由，並依民事訴訟法第三百八十五條第一項前段、第
    七十八條、第八十五條第一項前段判決如主文。
中      華      民      國    八十九    年      一      月    二十六    日
                                臺灣臺北地方法院民事第家庭
                                    法  官  許 宗 和
右正本證明與原本無異。
如不服本判決，應於判決送達後廿日之不變期間內，向本院提出上訴狀。
中      華      民      國    八十九    年      一      月    二十九    日
                                    書記官  林 夢 姬


司法院資訊處製作；財團法人民間司法改革基金會備份。
